臺北高等行政法院判決
　　　　　　　　　　　　　　　　　　 93年度訴字第02581號
　　　　　　　　　　　　　　　.
原　　　告　甲○○
訴訟代理人　丙○○
被　　　告　財政部臺北市國稅局
代　表　人　張盛和（局長）
訴訟代理人　乙○○
上列當事人間因綜合所得稅事件，原告不服財政部中華民國93年
5月27日台財訴字第0920078041號訴願決定，提起行政訴訟。本
院判決如下：
　　主  文
原告之訴駁回。
訴訟費用由原告負擔。
　　事  實
一、事實概要：原告89年度綜合所得稅結算申報，原列報綜合所
   得總額新台幣 (下同)18,017,548元，選用列舉扣除額，被告
   初查以其虛列原告及配偶楊陳玉葉靈泉寺之捐贈扣除額8,417
   ,500 元，乃否准認列該項捐贈扣除額，核定原告89年度綜合
   所得總額為18,017,548元，綜合所得淨額為17,642,975元，
   並以原告以不實之捐贈收據列報捐贈扣除額8,417,500元，致
   短漏所得稅額3,360,372元，依所得稅法第110條第1項規定，
   處以一倍之罰鍰3,360,300元（計至百元止）。原告對罰鍰不
   服，申請復查，未獲變更，提起訴願亦經決定駁回後，遂提
   起本件行政訴訟。原告未於言詞辯論期日到場，僅於準備程
   序期日到場為聲明、陳述。
二、兩造聲明：
　　(一)原告聲明：訴願決定、復查決定及原處分均撤銷。
　　(二)被告聲明：駁回原告之訴。
三、兩造之爭點：原告虛列捐贈扣除額，有無故意過失？
　　(一)原告主張之理由：
      1.原告89年度綜合所得稅結算申報事宜，係委由友人代為
        申報，此觀諸該所得稅結算申報書所有手寫文字均非原
        告筆跡，及納稅義務人簽章處僅有原告蓋印，而無原告
        親簽自明。所列捐贈靈泉寺扣除額，係友人代原告結算
        申報時不察誤植，非原告有短漏報所得之故意所為。被
        告似認原告所列該項扣除額，係原告故意所為而課以重
        罰，原告自是不服。
      2.有關所得稅申報，原告家人委託友人幫忙填寫申報書，
        家人並無將申報一事委託友人代理，友人也僅是代為填
        寫並無代理之意思表示，被告稱此為代理行為，係一嚴
        重誤會，原告根本無虛報扣除額的動機跟需要。
      3.被告在復查決定書中雖已調整其在罰鍰處分書中對故意
        違章之認定，改認定原告為「縱非故意，仍難逃其過失
        虛報扣除額之責任」，原告提起訴願亦維持原判，絲毫
        未參酌原告本人有無故意，以詐欺或其他不正當方法逃
        漏稅。從整個救濟程序來看，行政機關有裁量怠惰之疏
        失。
　　(二)被告主張之理由：
      1.按「納稅義務人已依本法規定辦理結算申報，但對依本
        法規定應申報課稅之所得額有漏報或短報情事者，處以
        所漏稅額兩倍以下之罰鍰。」為所得稅法第110條第1項
        所規定。原告89年度綜合所得稅結算申報時，所附二紙
        捐贈靈泉寺之收據係影本，雖分別載有捐贈三千萬元及
        十萬元，捐款人為原告、其配偶楊陳玉葉、丙○○及楊
        雅雯（均為原告家人），惟查其中3,000萬元部分，原
        於87年10月26日開立支票捐贈，而取得之捐贈收據，惟
        渠等嗣後因故將支票收回，並向靈泉寺稱捐贈收據已遺
        失，故靈泉寺方未追究收據去向；另10萬元部分，係渠
        等於88年4月25日捐贈，上開捐贈收據既非真實之捐贈
        受據，亦非當年度之捐贈，當不能列為捐贈扣除額項下
        扣除，原告明知該等事實，而仍以上開不實之捐贈收據
        為據，於89年度綜合所得稅結算申報時，列報為捐贈扣
        除額8,417,500元，致短漏所得稅額3,360,372元，被告
        按其短漏稅額處一倍罰鍰3,360,372元，依前揭規定，
        並無不合。
      2.次查，原告稱係其友人代為申報、填寫云云，惟未能提
        供相關證明以實其說，況且，代理人之行為，對原告直
        接發生效力，代理人如有虛報扣除額以短漏稅額情事，
        仍應對原告處罰。是原告以不實收據虛報扣除額之行為
        ，縱非故意，仍難卸免其過失虛報扣除額之責任。
　　理  由
一、原告經合法通知，未於言詞辯論期日到場，核無行政訴訟法
    第218條準用民事訴訟法第386條各款所列之情事，爰依被告
    之聲請，由其一造辯論而為判決，合先敘明。
二、按「二、扣除額：納稅義務人就左列標準扣除額或列舉扣除
    額擇」減除外，並減除特別扣除額。…(二)列舉扣除額：1.捐
    贈：對於教育、文化、公益、慈善機構或團體之捐贈總額最
    高不超過綜合所得總額20％為限。」及「納稅義務人已依本
    法規定辦理結算申報，但對依本法規定應申報課稅之所得額
    有漏報或短報情事者，處以所漏稅額兩倍以下之罰鍰。」所
    得稅法第17條第1項第2款及第110條第1項分別定有明文。另
    財政部本於中央主管機關職權，為協助下級機關行使裁量權
    而頒訂之稅務違章案件裁罰金額或倍數參考表所定：納稅義
    務人有所得稅法第110條第1項之違章情事，其漏稅額在50,
    000以下者，按所漏稅額處0.5倍之罰鍰；其漏稅額超過500,
    000元者，按所漏稅額處1倍之罰鍰，但於裁罰處分核定前以
    書面承諾違章事實，並願意繳清稅款及罰鍰者，各減輕分別
    按所漏稅額處0.4倍、0.8倍之罰鍰，核已斟酌納稅義務人違
    章情節輕重，作為裁罰倍數高低之標準，亦未逾越法律明定
    得裁罰之倍數範圍，自得予以適用。
三、經查，原告89年度綜合所得稅結算申報，原列報綜合所得總
    額18,017,548元，並選用列舉扣除額而列報其本人及其配偶
    配偶楊陳玉葉對靈泉寺之捐贈扣除額8,417,500元，依其申
    報時所附二紙樂捐功德證所載捐款人為原告、其配偶楊陳玉
    葉及子女丙○○、楊雅雯，捐贈金額分別為30,000,000元、
    100,000元，惟經被告委由台灣省北區國稅局淡水稽徵所函
    向靈泉寺查證結果，據該寺覆稱：前開30,000,000元部分，
    係原告與其配偶於87年10月26日開立支票捐贈，而取得之捐
    贈收據，惟渠等嗣後因故將支票收回，並宣稱捐贈收據已遺
    失，故靈泉寺方未追究收據去向；另100,000元部分，係渠
    等於88年4月25日捐贈等情，有原告89年度綜合所得稅結算
    申報書、樂捐功德證及靈泉寺91年10月25日靈字第911025號
    函附原處分卷可稽，並為原告所不爭，堪信為真實。故被告
    以原告列報捐贈30,000,000元部分不實，且其捐贈100,000
    元部分，亦非89年度之捐贈，均不能列為當年度捐贈扣除額
    項下扣除，而否准認列該項捐贈扣除額8,417,500元，並以
    其虛列前開捐贈扣除額，按其短漏所得稅額3,360,372元處
    一倍罰鍰3,360,300元之處分，揆諸前揭規定，並無不合。
四、原告起訴雖主張：其係委請友人代為結算申報89年度綜合所
    得稅，因該友人不察而誤植前開捐贈扣除額，並非原告故意
    逃漏稅捐，被告未斟酌原告有無故意逃漏稅捐情節，逕處以
    一倍之重罰，自有違誤等語。惟查，綜合所得稅之結算申報
    為納稅義務人之義務，原告所稱委由他人代為填寫申報，縱
    認屬實，亦不影響其此一義務，況代理人係依原告提供之資
    料申報，原告既未先查核其提供之單據是否真正，率將前開
    不實之捐贈收據交由代理人填寫申報書，復未核對申報書之
    記載是否有誤，原告縱無故意，亦難謂無過失，自應負其過
    失虛報扣除額之責任，原告執其並非故意虛報，訴稱被告裁
    罰過重云云，核不足採。
五、綜上所述，被告以原告虛列扣除額致短漏所得稅額，依前揭
    所得稅法第110條第1項規定，按其所漏稅額裁處一倍之罰鍰
    3,360,300元，並無違誤，復查、訴願決定遞予維持，俱無
    不合，原告仍執前詞及個人主觀之見解，訴請撤銷原罰鍰處
    分與訴願決定，為無理由，應予駁回。
據上論結，本件原告之訴為無理由，爰依行政訴訟法第98條第3
項前段、第104條、第218條，民事訴訟法第385條第1項前段，判
決如主文。
中　　華　　民　　國　　94　　年　 　6　　月　 29  　 日
                       第四庭審判長法  官　徐瑞晃
                                   法  官　吳慧娟
                                   法  官　蕭惠芳
上為正本係照原本作成。
如不服本判決，應於送達後20日內，向本院提出上訴狀並表明上
訴理由，如於本判決宣示後送達前提起上訴者，應於判決送達後
20日內補提上訴理由書（須按他造人數附繕本）。
中　　華　　民　　國　　94　　年　 　6　　月　 29  　 日
            　　　　　　   　　　　書記官  李淑貞
